【裁判字號】    95,訴,2523
【裁判日期】    951017
【裁判案由】    毒品危害防制條例
【裁判全文】
臺灣高雄地方法院刑事判決              95年度訴字第2523號
公  訴  人  臺灣高雄地方法院檢察署檢察官
被      告  乙○○
上列被告因違反毒品危害防制條例案件，經檢察官提起公訴（起
訴案號：臺灣高雄地方法院檢察署95年度毒偵字第4961號），嗣
於本院準備程序被告就被訴事實為有罪之陳述，經審判長告知被
告簡式審判程序意旨，並聽取當事人之意見後，本院合議庭裁定
由受命法官獨任依簡式審判程序審理、判決如下：
    主  文
乙○○連續施用第一級毒品，處有期徒刑柒月；扣案之第一級毒
品海洛因壹小包（不含包裝袋，淨重零點零壹公克）沒收銷燬之
。扣案之海洛因外包裝袋壹只（重零點貳零公克）沒收。
    事  實
一、乙○○前於民國94年間，因施用毒品案件，經本院94年度毒
    聲字第1067號裁定送觀察、勒戒後，認無繼續施用毒品傾向
    ，於94年8 月24日執行完畢釋放，並經臺灣高雄地方法院檢
    察署檢察官以94年度毒偵緝字第467 號為不起訴處分確定。
二、詎乙○○仍不知戒絕毒癮，明知海洛因業經公告列為第一級
    毒品，不得非法持有、施用，仍於上開觀察勒戒執行完畢釋
    放後5 年內，復基於施用第一級毒品海洛因之概括犯意，先
    後於95年5月12日下午4時許、同年5月15日下午5時許，均在
    高雄市○○區○○路179 巷20號朋友住處內，以第一級毒品
    海洛因置於注射針筒內，再以水稀釋後注射血管之方式，各
    施用第一級毒品海洛因一次。嗣經警於95年5月16日19時30
    分許，在高雄市○○區○○路179 巷20號前，扣得其持有第
    一級毒品海洛因1 包【含包裝袋，淨重零點零壹公克（空包
    裝重零點貳零公克）】；嗣因其為上開毒品列管人口，並經
    其同意後採集尿液送驗結果，其尿液中呈現毒品嗎啡之陽性
    反應，始悉上情。
三、案經高雄市政府警察局楠梓分局報告臺灣高雄地方法院檢察
    署檢察官偵查起訴。
    理  由
壹、程序方面
一、按除被告所犯為死刑、無期徒刑、最輕本刑為3 年以上有期
    徒刑之罪或高等法院管轄第一審案件者外，於法院行準備程
    序進行中，被告先就被訴事實為有罪之陳述時，審判長得告
    知被告簡式審判程序之旨，並聽取當事人、代理人、辯護人
    及輔佐人之意見後，裁定進行簡式審判程序；且受命法官行
    準備程序，與法院或審判長有同一之權限；又簡式審判程序
    之證據調查，不受刑事訴訟法第159 條第1 項、第161 條之
    2 、第161 條之3 、第163 條之1 及第164 條至第170 條規
    定之限制，刑事訴訟法第273 條之1 第1 項、第279 條第2
    項前段、第273 條之2 分別定有明文。
二、查本件被告所犯為死刑、無期徒刑、最輕本刑為3 年以上有
    期徒刑以外之罪，且非高等法院管轄第一審之案件，其於準
    備程序就前揭被訴事實為有罪之陳述，經受命法官告知簡式
    審判程序之旨，並聽取當事人之意見後，本院認無不得或不
    宜改依簡式審判程序進行之處，爰依刑事訴訟法第273 條之
    1 第1 項、第284 條之1 ，裁定本件由受命法官獨任進行簡
    式審判程序，合先敘明。
貳、實體方面
一、上揭事實，業據被告乙○○於本院95年10月13日準備程序、
    審判程序時均供承不諱，且被告上開為警查獲時所採取之尿
    液，送經高雄市立凱旋醫院檢驗結果，其尿液中呈現毒品嗎
    啡陽性反應，此有該院95年3 月29日濫用藥物尿液檢驗報告
    1 紙，與同上署95年度毒偵字第4961號卷附之扣押物品清單
    、上開尿液檢驗報告（見偵卷第26頁至第27頁）及其警卷內
    檢附蒐證照片6 張、扣押物品目錄表、扣押筆錄、被告尿液
    檢體監管紀錄表、本院卷附之法務部調查局鑑定通知書等在
    卷可徵，並有上開第一級毒品海洛因1 包【含包裝袋，淨重
    零點零壹公克（空包裝重零點貳零公克）】，經送法務部調
    查局鑑驗結果，確含有第一級毒品海洛因成分，亦有法務部
    調查局95年7 月10日調科壹字第220023692 號鑑定通知書在
    卷可徵，足見被告之自白與事實相符，足堪採信。又被告另
    因施用毒品案件，經本院94年度毒聲字第1067號裁定送觀察
    、勒戒後，認無繼續施用毒品傾向，於94年8 月24日執行完
    畢釋放出所，並經臺灣高雄地方法院檢察署檢察官以94年度
    毒偵緝字第467 號為不起訴處分確定，並有臺灣高等法院被
    告前案紀錄表與同上署刑案資料查註紀錄表、臺灣高雄地方
    法院檢察署檢察官94年度毒偵緝字第467 號不起訴處分書各
    1 份在卷可佐，足徵被告確於上開觀察、勒戒釋放出所後，
    5 年內再犯上揭毒品危害防制條例之罪而事證明確，其有上
    開連續施用第一級毒品之犯行，洵堪認定。
二、查海洛因係毒品危害防制條例第2 條第2 項第1 款所明定之
    第一級毒品，不得持有、施用。(一)核被告所為，係犯毒品危
    害防制條例第10條第1 項之施用第一級毒品罪。(二)其施用第
    一級毒品前之持有毒品之低度行為，應為施用之高度行為所
    吸收，不另論罪。(三)又被告上揭施用第一級毒品行為後，嗣
    於94年2 月2 日修正公布之刑法，自95年7 月1 日施行，修
    正後之刑法刪除第56條關於連續犯之規定，惟本件被告所犯
    先後施用上開第一級毒品之行為，時間緊接，且反覆為之，
    所犯又均係同一罪名之罪，顯係基於概括犯意為之，應依修
    正前刑法第56條規定之連續犯規定論以一罪，並加重其刑；
    然依修正後之刑法既已刪除刑法第56條規定之連續犯，則所
    犯上述先後施用上開第一級毒品罪，依刑法第2 條第1 項比
    較新舊法之規定，倘適用修正後上述先後施用上開第一級毒
    品罪之數罪併罰規定而分論併罰係非較有利於被告，爰本件
    應依刑法第2 條第1 項前段之規定，應適用行為時之法律，
    即適用修正前刑法第56條連續犯規定，從一重連續施用第一
    級毒品罪處斷，並加重其刑。
三、玆審酌被告前曾因施用毒品案件，經施以上開觀察、勒戒釋
    放出所後，5 年內再犯本件上揭連續施用第一級毒品罪，足
    見戒毒意志不堅，毒癮非淺，未能體悟施用毒品對自己、家
    人造成之傷害及社會之負擔，自屬可議，惟念其犯後坦承犯
    行，犯後態度良好，且施用毒品乃自戕行為，未對他人造成
    危害，及其施用次數、時間，與其尚有二位幼子待扶養等一
    切情狀，爰量處如主文所示之刑，以鼓勵有戒毒決心之被告
    ，及時醒悟永遠戒絕毒癮。
四、至於扣案第一級毒品海洛因1 小包【含包裝袋，淨重零點零
    壹公克（空包裝重零點貳零公克）】，經送法務部調查局鑑
    驗結果，確含有第一級毒品海洛因成分，理由如上述，因此
    ，扣案之第一級毒品海洛因壹小包（不含包裝袋，淨重零點
    零壹公克），不問屬於犯人與否，應依毒品危害防制條例第
    18條第1 項前段規定，沒收銷燬之；另其外包裝壹只，經送
    法務部調查局鑑驗結果之空包裝重零點貳零公克，並有法務
    部調查局95年7 月10日調科壹字第220023692 號鑑定通知書
    在卷可徵，其係被告所有，且係供被告施用第一級毒品海洛
    因之用，應依刑法第38條第1 項第2 款宣告沒收之。至於鑑
    驗耗用之上開第一級毒品海洛因既已滅失，自毋庸宣告沒收
    銷燬之，併此敘明。
據上論斷，應依刑事訴訟法第273 條之1 第1 項、第284 條之1
、第299 條第1 項前段，毒品危害防制條例第10條第1 項、第18
條第1 項前段，刑法第11條、第2 條第1 項前段、修正前刑法第
56 條 、刑法第38條第1 項第2 款前段，判決如主文。
本案經檢察官甲○○到庭執行職務。
中    華    民    國    95    年  10     月     17    日
                  刑事第三庭  法  官  施添寶
中    華    民    國    95    年    10    月    17    日
以上正本證明與原本無異。
如不服本判決，應於收受送達後10日內向本院提出上訴書狀。
                              書記官  陳威志
附錄本案判決論罪科刑法條
毒品危害防制條例第10條
施用第一級毒品者，處六月以上五年以下有期徒刑。
施用第二級毒品者，處三年以下有期徒刑。
毒品危害防制條例第11條第2項
持有第二級毒品者，處處二年以下有期徒刑、拘役或新臺幣3 萬
元以下罰金。


司法院資訊處製作；財團法人民間司法改革基金會備份。
